臺灣高等法院臺南分院刑事判決　　　　　 九十三年度上訴字第一四號　 孝股
　　上　訴　人　臺灣臺南地方法院檢察署檢察官
　　被　　　告　甲○○
　　指定辯護人　乙○○律師
右上訴人因被告毒品危害防制條例案件，不服臺灣臺南地方法院九十二年度訴字第五
一四號中華民國九十二年九月二十四日第一審判決（起訴案號：臺灣臺南地方法院檢
察署九十二年度偵字第四一七五號），提起上訴，本院判決如左：
    主  文
原判決撤銷。
甲○○販賣第二級毒品未遂，累犯，處有期徒刑參年捌月。扣案安非他命壹包（淨重
０．八四公克）沒收銷燬之，毒品安非他命外包裝壹個沒收。
    事  實
一、甲○○曾於民國（下同）八十八年間，因施用毒品案件，經台灣台南地方法院判
    處有期徒刑四月確定，並於九十年九月六日執行完畢，猶不知悔改。緣洪青閣於
    九十年十二月十七日下午三時許，因涉嫌販賣毒品為台南市警察局第三分局查獲
    ，帶回警局偵訊時，由洪青閣配合警方以釣魚之方式，於當日下午六時四十五分
    許，以其所有之0000000000號行動電話，撥打甲○○所有之0000
    000000號行動電話，佯稱欲購買價值新台幣（下同）三千元之第二級毒品
    安非他命約半錢（即一點七五公克除以二，約零點八七五公克），甲○○即基於
    意圖營利之犯意，允諾販賣上開約定數量及價格之安非他命予洪清閣，雙方並約
    定於當日晚上八時四十五分許，在台南市○○路○段二００號「林肯大廈」樓下
    見面交貨後，迨於同日晚上八時五十分許，甲○○駕駛車牌號碼為Ｄ五─二二０
    ０號之自用小客車，至台南市○○路○段二００號附近，欲販賣交與經警授意，
    喬裝購買毒品安非他命之洪青閣，惟未及交付即遭當場埋伏之警員逮捕，致未得
    逞，並為警在甲○○所駕駛之自小客車後面距離車子的後車廂一公尺左右的地上
    ，扣得安非他命一包（淨重０．八四公克，包裝重０．二九公克），而得知上情
    。
二、案經台南市警察局第三分局報請臺灣臺南地方法院檢察署檢察官偵查起訴。
    理  由
甲、程序方面：
    按刑事訴訟法第二百六十七條所謂「檢察官就犯罪事實一部起訴者，其效力及於
    全部」，係指實質上一罪或裁判上一罪之犯罪事實經檢察官起訴者，其起訴部分
    經法院認為有罪，因基於起訴不可分及審判不可分之原則，其起訴之效力及於犯
    罪事實之全部而言。若檢察官就裁判上一罪之一部事實起訴，而該起訴之事實，
    經法院審理之結果，認為無罪或為程序上不受理之判決，即與未經起訴之其他事
    實並無連續犯或牽連犯之關係，亦即無犯罪事實一部與全部關係之可言，自非原
    起訴效力範圍所包含，從而，依同法第二百六十八條之規定，法院自不得就未經
    起訴之其他事實併予裁判。查，本件被告甲○○前經臺灣臺南地方法院檢察署（
    下稱台南地檢）以九十年度偵字第二五五三號、九十一年度毒偵字第一一五號起
    訴，其犯罪事實欄記載略以：被告於九十年十月及十一月間，連續二、三次在臺
    南市○○路○段林肯大廈，以每次一千元至二千元不等之金額，販賣第二級毒品
    安非他命予洪青閣。嗣於同年十二月十七日二十時五十分許，為警在臺南市○○
    路○段二○○號前查獲，並扣得第二級毒品安非他命一包等語（以下簡稱前案）
    。依此觀之，前案起訴書事實欄並未敘明被告於九十年十二月十七日販賣第二級
    毒品予洪清閣未遂部分之事實，又證據並所犯法條欄，亦未舉證證明被告涉有此
    部分犯行之證據，及此部分事實涉犯之法條，是本件被告經起訴部分事實顯未據
    公訴人於前案提起公訴，雖原審及本院於前案審理中均有就被告於九十年十二月
    十七日為警查獲之經過訊問及調查，然此為其審理前案時調查證據、形成心證之
    方法，不因此即使原檢察官原起訴範圍擴張。又前案之犯罪事實既經本院以九十
    一年度上訴字第一三二０號審理結果判決無罪確定在案，則本件起訴部分與前案
    ，即無裁判上一罪之審判不可分關係，揆諸右揭說明，本件檢察官起訴範圍並非
    前案判決效力所及，本院自得予以審判。
乙、實體方面：
一、訊據被告甲○○矢口否認有何前開犯行，辯稱當日証人洪青閣打電話給我，係要
    追討其積欠之借款二千元，並無言及購買安非他命之事，其到約定地點是要還錢
    ，但其將車子停好下車警察就過來，並說其故意在那附近轉了三、四圈。惟其為
    警查獲時，警員在其身上並未查獲任何毒品，另一警員雖有拿一包安非他命問說
    是何人所有，但該包安非他命並非其攜帶到該查獲地點云云。
二、經查：
（一）證人洪青閣於九十年十二月十七日為台南市警察局第三分局查獲吸食第二級毒
      品安非他命罪嫌，為配合警方查緝毒品來源，在警察局以其所有000000
      0000號行動電話撥打被告甲○○所使用之0000000000號行動電
      話聯絡，向被告佯稱購買約半錢三千元之安非他命，雙方並約定在在台南市○
      ○路○段二００號「林肯大廈」樓下交易，隨即為警在上開地點查獲被告等事
      實，業據証人洪青閣於本院九十一年度上訴字第一三二０號被告毒品危害防制
      條例案件審理時証述明確（見他字卷第一九頁正、背面）；且於本院上開刑事
      案件審理時當庭指認【被告即為販賣安非他命之人無訛】（見他字卷第二十一
      頁）；並經証人即現場查獲之警員劉中銘於本院上開案件審理時証明在卷（見
      他字卷第十八頁正、背面）。且被告為警查獲後，又在被告所駕駛之車子後面
      距離車子後車廂約一公尺左右的地上，經警扣得安非他命一包之事實，為被告
      所不爭，復經証人徐益利於本院上開刑事案件審理時証明屬實（見他字卷第十
      九頁）；又有扣案之安非他命一包可稽。而該包安非他命經送鑑定結果，淨重
      ０．八四公克，包裝重０．二九公克，另有法務部調查局檢驗通知書在卷足憑
      （見他字卷第三十二頁）。
（二）被告雖以前開情詞置辯。而証人洪青閣於本院前開刑事案件審理時雖亦稱【當
      日電話中有表示向被告要錢】等語。但查：
    証人洪青閣雖於本院前開刑事案件審理時稱【在電話中有表示向被告要錢】，
      但係同時稱【在電話中有向被告要錢及買安非他命】等語（見他字卷第四十六
      頁反面）；且觀之証人洪青閣於本院前開刑事案件九十一年五月十六日審理時
      ，經與被告隔離訊問，証人洪青閣就本件是否係配合警方查獲被告，及如何配
      合一節，稱【其有配合警方查獲被告，其打電話給被告，說要向他買安非他命
      ，約在其住處林肯大廈樓下，是打被告手機與他聯絡】、【查獲當天是跟被告
      說要買三千元，約有「半錢」，應該是一．七五公克除以二的數量，被告就說
      好，地點是其約的，其叫被告送過來】等語，並指認被告即為販賣毒品之人（
      見他字卷第十九頁正、背面、第二十一頁）；証人洪青閣並稱【並沒有誣賴被
      告，確是被告販賣安非他命，其並非因被告欠錢，才說被告販賣安非他命給他
      】等語（見他字第二十三頁反面）；則縱令証人洪青閣於電話中有提及被告積
      欠之借款，亦難據為被告有利之証據。
    再查，証人洪青閣於九十一年十二月十七日下午經警查獲後，為配合警方查緝
      販賣毒品之人，自該日下午十八時四十五分許至同日二十時四十五分許，以其
      所使用之0000000000號行動電話與被告使用之000000000
      0號合計有四次通話記錄，若果真証人洪青閣僅「單純」催討債務，豈有於該
      段時間連續密集與被告通話四次之理；況依証人洪青閣上開証詞，其向被告購
      買安非他命之數量，為【三千元，約有「半錢」，應該是一．七五公克除以二
      的數量（即０．八七五公克）】，又核與被告為警查獲時，經警在被告車後所
      扣得之該包安非他命淨重０．八四公克相差甚微，足資佐証証人洪青閣証稱【
      當日確係配合警員以前開電話與被告聯繫交易毒品安非他命】等語，核與事實
      相符，而可信採。被告辯稱當日証人洪青閣電話中僅談及催討債務之事，並無
      購買安非他命云云，並無可採。
    又查，被告雖又辯稱扣案之安非他命係警員在其車子附近地上拾獲，非自其身
      上查得，非其所有云云。然查，扣案之安非他命係証人即承辦員警徐益利在被
      告車子後面距離車子的後車廂一公尺左右的地上拾獲，當時被告已為其他警員
      控制住一節，又據証人徐益利於本院前開刑事案件調查時証述明確（見他字卷
      第十九頁正面）；且証人即參與本件查獲被告之警員潘東昌於本院前開刑事案
      件審理時亦証稱【當日我與三位同事到現場，被告開一部自用小客車，在逮捕
      他現場約離五十公尺的地方，停下來打電話，打完後人沒有下車，馬上又往前
      開，開到逮捕他的位置，我們車子掉頭跟過去，被告車子已停下來，人站在車
      子後方，我們四人就一起過去，要被告到旁邊盤查，由同事徐益利發現被告車
      子後方處原來所站立的地方有一包安非他命．．．】、【我當初拿槍出來要被
      告拿出證件接受盤查，徐益利就直接指著被告說這包東西何人所有，當時被告
      人在車子右邊，絕對不是在車頭，徐益利發現這包東西是在原來被告走來走去
      的地方．．．】等語（見他字卷第三十七頁、第三十八頁背面）；而証人徐益
      利、潘東昌均係參與查緝毒品依法執行公務之員警，與被告並無夙怨，衡情豈
      有誣陷被告之理。況觀之安非他命為政府極力查緝之毒品，一般取得已不容易
      ，自無隨意可在地上拾獲之理，而被告經警員查緝時，又無他人在場，另查獲
      之該包安非他命重量，又核與証人洪青閣欲購買之數量相差甚微，已如前述，
      足認扣案之安非他命應係被告帶往前開地點欲販售與証人洪青閣，惟因為警發
      覺，被告乃乘機將之丟棄在其車子後面，應可認定，被告前開所辯，並無足取
      。
（三）又按所謂陷害教唆足以阻斷犯罪之成立，係以被告原無犯罪之意，全因教唆人
      之教唆始萌犯意而行為始足充之，若被告原本即有犯罪之意，僅因教唆人之教
      唆而彰顯其犯行，自無何陷害可言，自不得援引陷害教唆之名義，充作其免責
      之盾牌。查証人洪青閣雖係為配合警方查緝毒品海洛因之來源，而以前開行動
      電話與被告聯絡約定交易，惟被告竟因証人洪青閣來電，即干冒重刑之危險，
      並進而攜帶該安非他命前往交易，顯見被告原即有販賣安非他命之意，而非因
      証人洪青閣配合警方教唆所啟，已至為明確；本件與所謂之「陷害教唆」尚有
      所區別，尚難以証人洪青閣配合警方以釣魚之方式查獲本件，即據為被告免責
      之依據。
（四）末查，成癮性藥物之施用及交易，均屬法律所禁止之行為，現行毒品危害防制
      條例不惟將成癮性藥物定義為「毒品」，對於販賣毒品者者更均科以重刑，是
      於「交易風險」極高之下，從事毒品販賣者可賺取相當利潤，此為情理上必然
      之事；且查販賣毒品安非他命有其獨特之販售路線及管道，復無公定價格，容
      易分裝份量，而每次買賣之價量，可能隨時依雙方關係深淺、資力、需求量及
      對行情之認知、來源是否充裕、查緝是否嚴緊、購買者被查獲時供述購買對象
      之可能風險之評估等，而異其標準，非可一概而論，從而販賣之利得，一般除
      被告坦承犯行或價量俱臻明確外，委難察得實情，惟販賣之人從價差或量差中
      牟利之方式雖異，然其販賣行為在意圖營利則同一。職是之故，縱未確切查得
      販賣賺取之實際差價，但除別有事證，足認係按同一價格轉讓，確未牟利外，
      尚難執此認非法販賣之事證有所不足，致知過坦承者難辭重典，飾詞否認者反
      得逞僥倖，而失情理之平；本件被告既一再否認有販賣之行為，復否認該包安
      非他命為其所有，本院雖無從依此而確認被告販賣可得之利潤，然被告既干冒
      科以重刑之危險，而販賣毒品安非他命，若謂被告無營利之意圖，孰能置信。
      則被告有營利之意圖，灼然甚明。
三、按行為後法律有變更者，適用裁判時之法律。但裁判前之法律有利於行為人者，
    適用最有利於行為人之法律，刑法第二條第一項定有明文。查本件被告犯罪後毒
    品危害防制條例第四條業經於九十二年七月九日修正公布，其中第二項販賣第二
    級毒品罪法定刑仍為「無期徒刑或七年以上有期徒刑，得併科新臺幣七百萬元以
    下罰金。」，並增訂第四項製造、運輸、販賣第四級毒品罪，將原未遂犯之規定
    修正為同條第六項。惟修正後第四條第二項販賣第二級毒品罪之法定刑與修正前
    之同條第二項之法定刑既屬相同，依刑法第二條第一項規定，自應適用裁判時之
    法律。
四、被告與證人洪青閣達成安非他命買賣交易之合意後，即依約定前往交易地點，未
    及交付安非他命之際，即為警查獲。核其所為，係犯修正後毒品危害防制條例第
    四條第六項、第二項之販賣第二級毒品未遂罪；被告持有毒品之低度行為，已為
    販賣毒品之高度行為所吸收，不另論罪。被告已著手於販賣毒品之行為而未遂，
    其行為僅止於未遂階段，應依刑法第二十六條前段規定按既遂犯之刑減輕之。再
    被告曾於八十八年間，因施用毒品案件，經台灣台南地方法院判處有期徒刑四月
    確定，並於九十年九月六日執行完畢，其仿五年以內再犯本件有期徒刑以上之罪
    ，為累犯，依刑法第四十七條規定加重其刑，並依法先加後減之。
五、原審未察，遽為被告無罪判決之諭知，顯有未當。檢察官上訴指摘原判決之不當
    ，為有理由，應由本院將原判決予以撤銷改判。爰審酌被告有施用毒品之不良前
    科，此有臺灣高等法院被告全國前案紀錄表在卷可憑，素行不佳，犯罪之動機係
    為營利、目的在獲取金錢、惟手段尚稱平和，販賣毒品數量尚少，所圖得之利益
    亦非巨，惟為圖小利而販賣毒品供人施用，戕害國民身心健康，危害社會秩序，
    及犯罪後猶矢口否認之態度等一切情狀，量處如主文第二項之刑，以資儆懲。另
    扣案之第二級毒品安非他命一包淨重０．八四公克，為毒品危害防制條例第二條
    所定義之毒品，屬違禁物，應依該條例第十八條第一項沒收並銷燬之；扣案之毒
    品安非他命外包裝一個，係被告所有供販賣毒品所用之物（最高法院八十八年台
    上字第五０三三號判決參照），應依同法第十九條第一項規定沒收。另被告之販
    賣毒品行為尚未完成，且未收取任何價金，自難謂有犯罪所得之財物，亦無毒品
    危害防制條例第十九條第一項追徵之問題，併此敘明
據上論斷，應依刑事訴訟法第三百六十九條第一項前段、第三百六十四條、第二百九
十九條第一項前段、修正後毒品危害防制條例第四條第六項、第二項、第十八條第一
項、第十九條第一項、刑法第十一條前段、第二條第一項、第二十六條前段、第四十
七條，判決如主文。
本案經檢察官許仲瑩到庭執行職務。
中      華      民      國    九十三    年      三      月     十七     日
                                     臺灣高等法院臺南分院刑事第四庭
                                             審判長法官  鄭  文  肅
                                                   法官  王  浦  傑
                                                   法官  陳  珍  如
右正本證明與原本無異。
如不服本判決，應於判決送達後十日內向本院提出上訴狀，其未敘述理由者並應於提
出上訴狀後十日內向本院補提理由書（應附繕本)。
                                             法院書記官  周  美  莉
中      華      民      國    九十三    年      三      月      二十四  日
附錄：本判決論罪科
修正後毒品危害防制條例第四條：
製造、運輸、販賣第一級毒品者，處死刑或無期徒刑；處無期徒刑者，得
併科新臺幣一千萬元以下罰金。
製造、運輸、販賣第二級毒品者，處無期徒刑或七年以上有期徒刑，得併
科新臺幣七百萬元以下罰金。
製造、運輸、販賣第三級毒品者，處五年以上有期徒刑，得併科新臺幣五
百萬元以下罰金。
製造、運輸、販賣第四級毒品者，處三年以上十年以下有期徒刑，得併科
新臺幣三百萬元以下罰金。
製造、運輸、販賣專供製造或施用毒品之器具者，處一年以上七年以下有
期徒刑，得併科新臺幣一百萬元以下罰金。
前五項之未遂犯罰之。
本件得上訴。
